【裁判字號】    95,台上,3060
【裁判日期】    950608
【裁判案由】    違反槍砲彈藥刀械管制條例
【裁判全文】
最高法院刑事判決            九十五年度台上字第三０六０號
    上訴人  台灣高等法院高雄分院檢察署檢察官
    被  告  甲○○
                    （另案在台灣高雄監獄執行）
上列上訴人因被告違反槍砲彈藥刀械管制條例案件，不服台灣高
等法院高雄分院中華民國九十五年三月三十日第二審判決（九十
四年度上訴字第一七九四號，起訴案號：台灣高雄地方法院檢察
署九十四年度偵字第五六八一號），提起上訴，本院判決如下：
    主  文
原判決撤銷，發回台灣高等法院高雄分院。
    理  由
本件原判決以公訴意旨略稱：被告甲○○與洪進家（另案偵辦）
均明知具有殺傷力之槍枝與子彈，為槍砲彈藥刀械管制條例第四
條第一項所管制之物，未經許可，不得製造與持有，竟基於製造
及持有槍彈之共同犯意，自不詳時間起，在高雄市○○區○○路
二六二號廢棄養蝦場內，利用電鑽、挫刀、工作鉗、砂輪機、鑽
床及電焊槍等工具，製造具有殺傷力之改造槍枝及子彈，並持有
制式子彈四顆。至民國九十四年三月四日中午十二時四十分許，
警員前往該址搜索，被告見狀，手持裝有彈簧之改造槍枝滑套一
個欲逃離現場，為警當場圍捕制伏，並查獲原判決附表一所示之
改造槍枝、槍管、子彈及制式子彈，暨附表二所示改造槍彈之工
具一批，洪進家則趁隙逃逸，因認被告犯有槍砲彈藥刀械管制條
例第八條第一項，第十二條第一項、第四項之罪嫌。經審理結果
，認不能證明被告犯罪，因而維持第一審諭知被告無罪之判決，
駁回檢察官在第二審之上訴。固非無見。
惟查：證據之證明力如何，雖屬事實審法院自由判斷之職權，然
其所為判斷，仍應受經驗法則與論理法則之支配，非可自由任意
為之，否則即屬違背證據法則。又審理事實之法院，對於被告有
利及不利之證據，應一律注意，詳為調查，並綜合全案證據資料
，本於經驗及論理法則定其取捨，將取捨證據及得心證之理由於
判決內詳為說明。如事實尚非明確，基於公平正義之維護，而有
應調查之證據未予調查，即予判決者，則有應於審判期日調查之
證據未予調查之違法。原判決係以警員進入高雄市○○區○○路
二六二號搜索時，被告固手持槍枝滑套欲自後門逃跑，但被告辯
稱其因一時緊張，欲拿走桌上之手機，卻誤拿槍枝滑套，且警員
黃焜山證實現場有好幾支手機，不知何人所有等語，暨卷附照片
顯示現場桌上確有手機一支及製造槍彈之工具、滑套、子彈等散
置其上，倘被告共同製造該等槍彈，於警員突來搜索，不及將槍
彈、零件及製造工具隱匿時，理應將上開物品棄於現場而逃離，
豈有獨將槍枝滑套取於手中，自曝其製造槍彈犯行之理，因認被
告上揭辯詞可以採信，而為有利被告之認定。然槍枝滑套與手機
，二者無論外型、寬度、厚度、顏色、重量均有明顯差異，且依
卷附照片顯示（警卷第三十九頁），該手機外觀明顯，未被其他
物品覆蓋，則被告是否可能誤取？被告聽到前門之撞門聲及有人
（指警員）衝入屋內時，其人究在屋內何處？其往後門逃跑時，
有無可能經過該照片顯示之位置？該照片所示之手機是否被告所
有？上揭房屋為非法製造槍彈之場所，屋內到處係槍彈或製造槍
彈之工具等物，而槍枝滑套為槍枝之零件，被告是否於「製造」
或「持有」槍枝等物時，因警員破門而入，瞬間欲逃離現場之際
，未及拋下而猶持在手上？俱非無疑。又證人即警員黃焜山證稱
黃明風這夥人是洪進家、黃明風，還有一些手下，他們有毒品、
槍砲、組織犯罪等語（第一審卷第一０八頁）。且依卷證資料，
本件係據報該處為非法製造槍彈之場所，警員始前往勘察，再由
檢察官指揮，持搜索票執行搜索，果一舉扣得大量具殺傷力之槍
彈及製造槍彈之工具暨毒品等物，則衡諸常情，該處自係風險極
大之處所，似無任由不相干之人士多次進出之可能。然被告自始
陳稱伊認識洪進家約二十年，曾多次進出該屋，知道洪進家在該
處製造槍彈，伊曾隨手拿取槍枝把玩，伊非洪進家之保鑣或小弟
，但洪進家祇要有事打電話要伊幫忙，伊都會前往幫忙，最近洪
進家要出門喝酒或回家，由伊駕車載送，洪進家於大年初二曾包
紅包給伊，當天洪進家要伊買糖、洗葡萄等語（聲拘字第三七０
號卷第八頁至第十五頁）。上揭證言及被告之陳述倘若無訛，參
以被告持槍枝滑套欲逃離現場，及現場被查獲大量槍彈與製造槍
彈之工具等事實，能否謂被告非「共同」或「幫助」洪進家等人
製造槍彈，或非「共同持有」該等槍彈？頗值商榷。原判決就以
上不利於被告之事證未予審酌，已有理由不備之違法，又非綜合
全部證據資料審查判斷，而係逐一否定其與待證事實之關連性，
其判斷證據證明力職權之行使，難謂合於經驗法則及論理法則。
實情如何？事涉被告犯罪之成立及所犯罪名為何，為發現真實及
基於公平正義之維護，自有調查之必要性。原審未予澈查釐清，
即為被告有利之認定，亦有應於審判期日調查之證據未予調查之
違法。以上，或係上訴意旨所指摘，或為本院得依職權調查之事
項，應認原判決有撤銷發回更審之原因。
據上論結，應依刑事訴訟法第三百九十七條、第四百零一條，判
決如主文。
中    華    民    國  九十五  年    六    月    八    日
                      最高法院刑事第八庭
                          審判長法官  張  淳  淙
                                法官  張  春  福
                                法官  呂  丹  玉
                                法官  洪  昌  宏
                                法官  蔡  彩  貞
      本件正本證明與原本無異
                                      書  記  官
中    華    民    國  九十五  年    六    月   十二   日
                                                Ａ


司法院資訊處製作；財團法人民間司法改革基金會備份。
